【裁判字號】    89,訴,658
【裁判日期】    900829
【裁判案由】    損害賠償
【裁判全文】
臺灣雲林地方法院民事判決  八十九年度訴字第六五八號
    原      告  東泰產物保險股份有限公司
    法定代理人  乙○○
    訴訟代理人  丙○○
    被      告  甲○
右當事人間請求損害賠償事件，本院判決如左：
    主      文
被告應給付原告新台幣柒拾萬零伍仟壹佰拾陸元，及自民國八十九年十一月三十日
起至清償日止，按年息百分之五計算之利息。
原告其餘之訴駁回。
訴訟費用由被告負擔二分之一，餘由原告負擔。
    事      實
甲、原告方面：
一、聲明：被告應給付原告新台幣（下同）一百四十一萬零二百七十二元，及自支付
    命令送達之翌日起至清償日止，按年息百分之五計算之遲延利息。
二、陳述：
  (一)原告之汽車保險單第一五０四０九Ｂ０二七一二一號所承保被告甲○所有之車號
    Ｊ六－六三二０號自用小客車，由被告甲○駕駛，於民國八十九年八月十五日早
    上六時三十分許，在雲林縣崙背鄉○○路一九六號前，因被告酒醉駕車，且超速
    致剎車不及而撞擊騎乘自行車之李穀，李穀因而人車倒地，受有頭部挫傷及顱內
    出血等傷害，經送醫急救，因傷重於八十九年八月二十一日晚上八時四十六分許
    不治死亡。
  (二)原告受理強制汽車責任保險理賠之申請後，已依強制汽車責任保險契約之約定，
    賠付一百四十一萬零二百七十二元予被害人李穀之受益人李廖秀利，爰依強制汽
    車責任保險法第二十七條第一款及上開保險契約第五條第一項第一款規定，因被
    告係酒醉駕車，原告給付保險金後，得在給付金額範圍內，向加害人即被告求償
    ，故原告得向被告求償已給付之保險金一百四十一萬零二百七十二元。
三、證據：提出雲林縣警察局西螺分局崙背分駐所道路交通事故證明書、雲林縣警察
    局道路交通事故調查報告表、監理站吊扣駕照執行單、強制汽車責任保險單條款
    、強制汽車保險理賠計算書、領款收據、臺灣雲林地方法院檢察署相驗屍體證明
    書各一份為證。
乙、被告方面：
一、聲明：駁回原告之訴。
二、陳述：本件車禍之發生係導因於被害人李穀自行橫越馬路而造成，且其係因筋骨
    酸疼、手腳冰冷，方於肇事前一日飲用藥酒，肇事當日並無飲酒，且酒測亦可能
    發生不準之情形，因此，其並不同意原告之請求。
丙、本院依職權調閱臺灣雲林地方法院檢察署八十九年度相字第五五０號相驗卷宗、
    八十九年度偵字第三六二三號偵查卷宗、本院九十年度交易字第二０號刑事卷宗
    。
    理      由
一、本件原告起訴主張：其承保被告所有車號Ｊ六－六三二０號自用小客車之強制汽
    車責任險，該車由被告駕駛，於八十九年八月十五日早上六時三十分許，在雲林
    縣崙背鄉○○路一九六號前，因被告酒醉駕車，且超速致剎車不及而撞擊騎乘自
    行車之李穀，李穀因而人車倒地，受有頭部挫傷及顱內出血等傷害，經送醫急救
    ，因傷重於八十九年八月二十一日晚上八時四十六分許不治死亡。原告依法給付
    被害人李穀之受益人李廖秀利強制汽車責任保險金一百四十一萬零二百七十二元
    ，爰依強制汽車責任保險法第二十七條第一款及強制汽車責任保險契約第五條第
    一項第一款規定，請求被告賠償上開金額及法定遲延利息等語。被告則以：本件
    車禍之發生係導因於被害人李穀自行橫越馬路而造成，且其係因筋骨酸疼、手腳
    冰冷，方於肇事前一日飲用藥酒，肇事當日並無飲酒，且酒測亦可能發生不準之
    情形，因此，其並不同意原告之請求等情置辯。
二、原告主張其承保被告所有車號Ｊ六－六三二０號自用小客車之強制汽車責任險，
    該車由被告駕駛於前揭時間、地點與李穀所騎乘之自行車發生擦撞，致李穀傷重
    不治死亡，其已給付一百四十一萬零二百七十二元保險金予李穀之受益人李廖秀
    利之事實，業據其提出雲林縣警察局西螺分局崙背分駐所道路交通事故證明書、
    雲林縣警察局道路交通事故調查報告表、監理站吊扣駕照執行單、強制汽車責任
    保險單條款、強制汽車保險理賠計算書、領款收據、臺灣雲林地方法院檢察署相
    驗屍體證明書等為證，復為被告所不爭執，並經本院調閱臺灣雲林地方法院檢察
    署八十九年度相字第五五０號相驗卷宗、八十九年度偵字第三六二三號偵查卷宗
    、本院九十年度交易字第二０號刑事卷宗，查核無訛，堪認原告之主張為真實。
三、原告另主張被告有酒醉駕車之情事，然為被告所否認，並以前揭情詞置辯，惟查
    ：按「汽車駕駛人飲酒後其吐氣所含酒精成分超過每公升零點二五毫克以上者不
    得駕車」，道路交通安全規則第一百十四條第二款定有明文，又當人飲酒後，若
    以呼氣酒精濃度測試器測得之呼氣濃度達到每公升零點五毫克時，反應較慢，感
    覺減低，將影響駕駛，而本件警方於發生車禍當日早上七時二十二分許對被告施
    以酒精濃度測試，其吐氣所含酒精成分為每公升零點五三毫克，此有測試報告單
    附於刑事卷宗可稽，揆諸前揭規定及說明，被告當時可認定為已呈酒醉不能安全
    駕駛之狀態，雖被告辯稱：其係飲用藥酒，酒測可能不準云云，然藥酒亦含酒精
    成分，而上開法條規定既係規範汽車駕駛人飲酒後其吐氣所含酒精成分超過每公
    升零點二五毫克以上者不得駕車，是不論飲用何種酒類，只須汽車駕駛人飲酒後
    其吐氣所含酒精成分超過每公升零點二五毫克以上者，即有上開法條規定之適用
    ，再者，被告並未舉證酒精測試報告單有何不準之處，是其空言辯稱酒精測試報
    告單不準，即委無足採。又被告服用酒類，不能安全駕駛動力交通工具而駕駛，
    處拘役五十九日，如易科罰金，以三百元折算一日；又因過失致人於死，處有期
    徒刑十月，緩刑三年確定等情，亦有本院九十年度交易字第二０號刑事判決附卷
    可稽。綜上所述，原告主張被告係酒醉駕車肇事，堪信為真實。
四、按被保險汽車發生汽車交通事故，加害人係酒醉而駕車者，保險人仍應依本法規
    定給付保險金，但得在給付金額範圍內，向加害人求償，強制汽車責任保險法第
    二十七條第一款定有明文。從而，原告據此規定請求被告給付一百四十一萬零二
    百七十二元及其法定遲延利息，即無不合。惟按損害之發生或擴大，被害人與有
    過失者，法院得減輕賠償金額或免除之，民法第二百十七條第一項定有明文。本
    件車禍事故之發生，被告固有前述過失，然被害人李穀騎乘自行車行經該處，右
    轉彎車未暫停讓直行車先行，亦為肇事原因，足認本件車禍事故之發生，被害人
    李穀本身亦有過失，此有臺灣省嘉雲區車輛行車事故鑑定委員會鑑定意見書附卷
    可參（見本院卷第四十六、四十七頁），另本院九十年度交易字第二０號刑事判
    決亦同此認定，是本院審酌被告及被害人李穀之過失程度，認被告及被害人李穀
    各應負擔百分之五十之過失責任，故被告對被害人李穀應付之賠償責任為七十萬
    五千一百三十六元，逾該部分之金額，原告縱已給付保險金，亦無從命被告負擔
    。
五、綜上所述，原告依強制汽車責任保險法第二十七條第一款規定，向加害人即被告
    求償七十萬五千一百三十六元，及自支付命令送達之翌日（即八十九年十一月三
    十日）起至清償日止之法定遲延利息，洵屬正當，應予准許，逾此範圍之請求，
    則屬無據，應予駁回。
六、本件判決基礎已臻明確，兩造其餘之攻擊防禦方法及訴訟資料經本院斟酌後，核
    與判決不生影響，無一一論述之必要，併予敘明。
據上論結，本件原告之訴一部有理由、一部無理由，依民事訴訟法第七十九條但書，
判決如主文。
中      華      民      國    九十      年      八      月    二十九    日
                              臺灣雲林地方法院民事第一庭
~B1審判長法官  蕭守田
~B2法      官  胡晏彰
~B3法      官  許佩如
右為正本係照原本作成。
如對本判決上訴，須於判決送達後廿日內向本院提出上訴狀。
中      華      民      國    九十      年      八        月  二十九    日
~B法院書記官   蘇靜怡


司法院資訊處製作；財團法人民間司法改革基金會備份。
